最高法院刑事判決　　　　　　　　　　　　　　　九十一年度台上字第二五五○號
　　上　訴　人　台灣高等法院台南分院檢察署檢察官
　　被　　　告　甲○○
右上訴人因被告偽造文書案件，不服台灣高等法院台南分院中華民國八十九年一月二
十五日第二審判決（八十八年度上訴字第一七四三號，起訴案號：台灣台南地方法院
檢察署八十八年度偵字第七六五四號），提起上訴，本院判決如左：
    主  文
原判決撤銷，發回台灣高等法院台南分院。
    理  由
本件原判決認定：被告甲○○於民國八十七年八月間，在台南市○○路成功大學附設
醫院內持其同事吳彧君之薪資所得單、存款簿，將之影印後放回原處及吳彧君先前交
付之身分證影本，以吳彧君名義填寫台新銀行生活信用卡申請書，並於該申請書上偽
造吳彧君之簽名一枚，持向台新銀行申請信用卡，使台新銀行陷於錯誤發給信用卡。
甲○○於同月間取得信用卡 (卡號0000000000000000威士卡）後，
基於意圖為自己不法所有之概括犯意，於八十七年八月十四日起至八十八年一月三日
止連續偽造吳彧君之簽名署押於信用卡簽單上，計二十二次，使其交易相對人及發卡
銀行誤信其為吳彧君本人，而在台南市之商店刷卡共新台幣（下同）八萬六千二百十
一元（商店名稱及刷卡日期如原判決附表一所示），以詐取上開金額之財物，甲○○
並使用該信用卡，於原判決附表三所示之日期以預借現金之方式，向台新銀行詐得七
萬二千元。再於八十七年十月間，在同上址以吳彧君之名義填寫花旗銀行信用卡申請
書，並於該申請書上偽造吳彧君之簽名一枚，持向花旗銀行申請信用卡，於同月間取
得信用卡（卡號0000000000000000威士卡），並於信用卡上偽造吳
彧君簽名一枚後，於八十七年十一月十四日起至八十八年一月三日止連續偽造吳彧君
之簽名署押於信用卡簽帳單上，使其交易相對人及花旗銀行誤信其為吳彧君本人，而
在台南市之商店 (商店名稱及刷卡日期如原判決附表二所示）刷卡二十八次，共計九
萬七仟零三十九元，以詐取上開金額之財物，足以生損害於上開各該銀行及吳彧君。
又於同年十二月間在同上址以吳彧君名義填寫匯豐銀行信用卡申請書，並於該申請書
上偽造吳彧君之簽名一枚，持向匯豐銀行申請信用卡，未獲准發卡。嗣經吳彧君發現
，足以生損害於吳彧君及匯豐銀行等情。因而撤銷第一審之科刑判決，改判仍論被告
以連續行使偽造私文書，足以生損害於他人罪，判處有期徒刑柒月，並諭知如原判決
附表一、二所示簽帳單上偽造之吳彧君署押伍拾枚、台新銀行生活信用卡申請書上偽
造吳彧君之署押、花旗銀行信用卡申請書上偽造吳彧君之署押及匯豐銀行信用卡申請
書上偽造之吳彧君之署押各一枚：卡號0000000000000000、000
0000000000000信用卡各壹張均沒收，固非無見。惟按：（一）科刑之
判決書，其宣示之主文，與所記載之事實及說明之理由，必須互相適合，否則即屬判
決理由矛盾之當然違背法令，自足構成撤銷之原因。依原判決事實欄所載被告於取得
台新銀行信用卡後，自八十七年八月十四日起至八十八年一月三日止連續偽造吳彧君
之簽名署押於信用卡簽單上，計二十二次，使其交易相對人及發卡銀行誤信其為吳彧
君本人，而在台南市之商店刷卡共八萬六千二百十一元（商店名稱及刷卡日期如原判
決附表一所示），惟原判決附表一所示之台新銀行信用卡消費刷卡次數共計為二十三
次，如每次消費刷卡只須簽名「吳彧君」一次，則被告就附表一所偽造吳彧君之簽名
署押，即應有二十三次，然其事實欄載明係二十二次，而附表一既為事實之一部分，
其次數卻為二十三次，判決事實之記載前後已有不一，被告是否於原判決附表一所示
之某次消費刷卡時未偽造吳彧君之簽名？如屬肯定，究係附表一部分中之何次未予簽
名？原判決事實既未明白認定，理由復未予說明，亦嫌理由不備；次依台新銀行函送
台灣台南地方法院之消費明細，其中特約商店之消費應為二十三筆（即除預借現金外
，其餘均為特約商店之消費，惟第七筆八十七年八月二十一日在佳舫服裝有限公司之
一五六七元消費未以螢光筆註記），然台新銀行函文卻稱係二十二筆（詳第一審卷第
二十一頁以下），復於函覆原審檢送吳彧君之簽帳單影本時，又僅有二十二張，則究
係誤計？或確有其中一次簽帳卡未簽名？是否即為上開消費明細之第七筆（即原判決
附表一第三筆）？原審未向台新銀行究明，以為事實判斷之依據，遽認被告就台新銀
行信用卡簽帳單上偽造吳彧君之簽名係二十二次，即嫌率斷。又原判決主文諭知如原
判決附表一、二所示簽帳單上偽造之吳彧君署押伍拾枚沒收，因原判決附表一所示簽
帳單為二十三張，原判決附表二所示簽帳單為二十八張，其總數應為五十一張，如每
張均有偽造之吳彧君署押一枚，其總數共計應為五十一枚，其主文竟諭知沒收五十枚
，即與事實不相適合，依前開說明，自足構成撤銷之原因。（二）按刑法第二百十條
所謂之「私文書」，乃指私人制作，以文字或符號為一定之意思表示，具有存續性，
且屬法律上有關事項之文書而言。本件被告於特約商店信用卡簽帳單上偽簽吳彧君署
押，係表示吳彧君有在該特約商店消費簽帳單上所示之事項及金額之事實，而特約商
店可據以向約定之銀行請款，銀行再轉向吳彧君請款之意，則偽簽他人署押於信用卡
簽帳單之行為，自足以生損害於他人，故應成立偽造私文書罪，而非單純之偽造署押
罪，原判決認被告係犯偽造署押罪，未論以偽造私文書罪，有適用法則不當之違誤。
檢察官上訴意旨執以指摘，非無理由，應認原判決有撤銷發回之原因。
據上論結，應依刑事訴訟法第三百九十七條、第四百零一條，判決如主文。
中      華      民      國    九十一    年      五      月      八      日
                              最高法院刑事第十庭
                                  審判長法官  林  增  福
                                        法官  邵  燕  玲
                                        法官  吳  昆  仁
                                        法官  陳  世  雄
                                        法官  惠  光  霞
      右正本證明與原本無異
                                              書  記  官
中      華      民      國    九十一    年      五      月     十四     日
